臺灣高雄地方法院刑事判決　　　　　　　　　　　　　九十三年度訴字第五四九號
　　公　訴　人　臺灣高雄地方法院檢察署檢察官
　　被　　　告　辰○○
　　指定辯護人　己○○律師
右列被告因強盜等案件，經檢察官提起公訴（九十二年度偵緝字第一八一一號），本
院判決如左：
    主  文
辰○○連續意圖為自己不法之所有，結夥三人以上，攜帶兇器，於夜間侵入有人居住
之建築物，以脅迫之方法，至使不能抗拒，而取他人之物，處有期徒刑玖年，扣案玩
具手槍、番刀各壹支、頭套壹個均沒收。
    事  實
一辰○○（綽號「小新」）前於民國八十三年間，因違反肅清煙毒條例、麻醉藥品管
  理條例等案件，經臺灣高等法院高雄分院判處有期徒刑三年九月及九月，應執行有
  期徒刑四年二月確定；又因違反肅清煙毒條例案件，經本院判處有期徒刑一年二月
  確定，上開案件經定應執行刑為有期徒刑五年三月確定，入監執行後，於八十五年
  五月十日縮短刑期假釋出監；又於八十六年間，因違反肅清煙毒條例及麻醉藥品管
  理條例等案件，經本院分別判處有期徒刑三年五月及四月，應執行有期徒期三年七
  月確定，上開假釋並經撤銷，應執行殘刑有期徒刑三年四月六日，前開案件接續執
  行，甫於九十一年一月十五日假釋出監（觀護結束日期為九十四年一月二十八日）
  。辰○○另於八十六年間，因違反槍砲彈藥刀械管制條例案件，經本院以八十六年
  度易字第三一三四號判處有期徒刑四月，並經臺灣高等法院高雄分院駁回上訴而確
  定，於八十六年十一月二十日易科罰金執行完畢（以上均不構成累犯）。
二詎辰○○猶不知悔改，於假釋期間復夥同戊○○（綽號「金獅」，業經臺灣高等法
  院高雄分院另案判決）、江春榮（綽號「砂石」，另經檢察官偵查中），或夥同戊○○、江春榮、許全信（綽號「阿六」，另經檢察官偵查中）等人，共同基於意圖
  為自己不法所有之概括犯意聯絡，結夥三人以上，連續於如附表所示時、地，分持
  如附表所示江春榮所有之不明槍枝、戊○○所有不具殺傷力之玩具手槍及戊○○所
  有客觀上具有危險性可供兇器使用之柴刀、番刀等工具，以如附表所示脅迫之方法
  ，至使如附表所示被害人丑○○等人不能抗拒，而強取如附表所示被害人丑○○等
  人之財物，得手後朋分花用。嗣於九十二年二月十七日上午十一時四十分許，戊○○駕駛其先前另竊得之車牌號碼六Ｍ─二０一八號ＫＩＡ牌自用小客車（懸掛ＵＴ
  －五四五八號車牌二面），途經高雄縣仁武鄉○○村○○路二六七巷口時，因毒品
  案件為警緝獲，並當場在戊○○隨身皮包內起出如附表所示戊○○所有不具殺傷力
  之玩具手槍一支、被害人庚○○遭強盜之摩托羅拉牌Ｖ三六八八型行動電話一支（
  序號：000000000000000號）等物，在戊○○褲子右側口袋內取出
  戊○○自製之爆裂物一枚，另在上開自用小客車內起出如附表所示戊○○所有之番
  刀一支、江春榮所有之頭套一個，經戊○○主動供出與江春榮、辰○○、許全信等
  人所犯強盜案件，警方循線通知戊○○之女友即不知情之余旻娟提出戊○○藏放在
  高雄縣仁武鄉○○路二六七巷六弄一九之三四號二人同居處所之被害人辛○○遭強
  盜之三星牌Ａ二００ＧＳＭＨ型行動電話一支（序號：000000000000
  000號），及通知余旻娟之弟即不知情之余彬豪提出戊○○於九十二年二月中旬
  所交付之被害人寅○○遭強盜之摩托羅拉牌Ｖ三六八八型行動電話一支（序號00
  0000000000000號）。
二案經高雄市政府警察局左營分局暨高雄縣警察局仁武分局報告臺灣高雄地方法院檢
  察署檢察官偵查起訴。
    理  由
一訊據被告辰○○矢口否認右揭犯行，辯稱：是江春榮介紹戊○○給我認識，我有和
  他們出去，但沒有行搶，江春榮曾帶戊○○來向我借錢，但我不借他，戊○○可能
  是因為這樣才陷害我云云。經查：
(一)右揭被告夥同戊○○、江春榮，或夥同戊○○、江春榮、許全信等人，結夥三人以
  上，連續於如附表所示時、地，分持如附表所示江春榮所有之不明槍枝、戊○○所
  有不具殺傷力之玩具手槍及戊○○所有客觀上具有危險性可供兇器使用之柴刀、番
  刀等工具，以如附表所示脅迫之方法，至使如附表所示被害人丑○○等人不能抗拒
  ，而強取如附表所示被害人丑○○等人之財物，得手後朋分花用等犯罪事實，業據
  共犯戊○○於警詢、偵查、本院九十二年度重訴字第六二號、臺灣高等法院高雄分
  院九十三年度刑上字第八０號案件審理中均供承不諱，並於本案審理中到庭證述綦
  詳，核與(1)如附表編號一所示之被害人丑○○、卯○○、丙○○於警詢及偵查中之
  指述；(2)如附表編號二所示之被害人巳○○、甲○○、寅○○於警詢及偵查中之指
  述、被害人壬○○、癸○○於警詢中之指述，證人未○○、午○○、尤樹茂於警詢
  及偵查中之證述、證人陳春菊、李錫榮、陳鏡秋、余彬豪於警詢中之證述；(3)如附
  表編號三所示被害人庚○○、乙○○、辛○○、子○○於警詢及偵查中之指述均相
  符，此外，復有如附表所示戊○○所有不具殺傷力之玩具手槍、番刀各一支、江春
  榮所有之頭套一個等作案工具、被害人庚○○遭強盜之摩托羅拉牌Ｖ三六八八型行
  動電話一支（序號：000000000000000號）、被害人辛○○遭強盜
  之三星牌Ａ二００ＧＳＭＨ型行動電話一支（序號：0000000000000
  00號）、被害人寅○○遭強盜之摩托羅拉牌Ｖ三六八八型行動電話一支（序號0
  00000000000000號）扣案可證，及贓物認領保管收據三紙、扣案物
  照片數幀附卷可稽。又扣案戊○○所有之玩具手槍一支，經送驗鑑定結果，認係仿
  美國ＢＥＲＥＴＴＡ廠Ｍ九半自動手槍外型製造之「打火機」，無法填裝彈丸及射
  出彈丸，不具殺傷力等語，亦有高雄縣警察局九十二年三月十一日高縣警刑鑑字第
  ０九二００八０五五六號槍彈鑑定書一份在卷足憑。
(二)至被告雖以前詞置辯，且證人午○○於本院審理中證稱：不認識被告等語，證人未
  ○○則於本院審理中證稱：不記得有無見過被告等語。惟查，如附表編號二所示強
  盜案件發生前，戊○○、江春榮、午○○、未○○與一名綽號「小新」之男子等人
  ，曾在高雄市○○區○○路正義市場旁一家海產店吃宵夜，並由戊○○開車搭載江
  春榮、午○○、未○○及綽號「小新」之男子一同前往案發地點「協力汽車商行」
  ，由戊○○、江春榮及綽號「小新」之男子下車入內行搶等情，業據共犯戊○○供
  述及證述在卷，核與證人午○○、未○○二人之證述相符，堪認戊○○所供稱與一
  名綽號「小新」之男子共同犯案乙節，確與事實相符。又戊○○因毒品案件為警緝
  獲後，即主動供出所犯強盜案件，對案情均毫無保留，其於警詢中所描述綽號「小
  新」之男子身高約一百六十五至一百七十公分、年約二十五至三十歲、體型瘦小、
  住鳳山市赤山地區附近等特徵（九十二年二月二十七日警詢筆錄參照），經核與被
  告之特徵大致相符，此有被告之口卡資料一紙附於九十二年度偵字第五二三０號偵
  查卷宗足參，且戊○○於本院審理中作證時，當庭指認被告即為其先前所供述共犯
  如附表所示強盜案件之綽號「小新」之人無訛（本院九十三年五月二十四日筆錄參
  照），再參以被告所辯曾拒絕借錢給戊○○乙節，縱若屬實，二人既無深仇大恨，
  衡情戊○○應無設詞誣陷被告，使自身觸犯偽證罪責之動機，綜上足認，被告確係
  與戊○○共犯如附表所示強盜案件之綽號「小新」之人無誤。又證人午○○、未○○僅在附表編號二所示強盜案件發生當天見過綽號「小新」之男子一面，且證人午
  ○○因當日酒醉，證人未○○則因時間經過，二人均無法描述綽號「小新」之男子
  之外貌特徵等情，業據證人午○○、未○○二人於本院審理中證述在卷，足見證人
  午○○、未○○二人對綽號「小新」之男子之外貌已無印象，是渠等雖未於本院審
  理中指認被告為綽號「小新」之男子，亦難據此即為有利被告之認定。綜上論述，
  被告空言否認右揭犯行，所辯不足採信，本案事證明確，被告右揭強盜犯行應堪認
  定。
二按被告辰○○持以強盜之柴刀、番刀，均質硬尖銳，依社會一般觀念，足以對人之
  生命、身體構成威脅，在客觀上顯然具有危險性，應屬兇器無訛（最高法院七十年
  台上字第一六一三號判例參考）。又如附表編號一所示案發地點為一工寮，業據如
  附表編號一所示被害人丑○○、卯○○、丙○○等人陳述在卷，應屬有人居住之建
  築物。是核被告夥同戊○○、江春榮等人，分持如附表所示柴刀、番刀等兇器，於
  夜間侵入如附表編號一所示之有人居住之建築物，以脅迫之方法，至使如附表編號
  一所示被害人丑○○等人不能抗拒，而強取渠等之財物之行為，係犯刑法第三百三
  十條第一項之結夥三人以上攜帶兇器侵入有人居住之建築物加重強盜罪。另核被告
  夥同戊○○、江春榮等人，分持如附表所示柴刀、番刀等兇器，侵入如附表編號二
  所示之「協力汽車商行」，以脅迫之方法，至使如附表編號二所示被害人巳○○等
  人不能抗拒，而強取渠等之財物之行為；及夥同戊○○、江春榮、許全信等人，分
  持如附表所示柴刀、番刀等兇器，侵入如附表編號三所示之「義守椰子園休閒廣場
  」，以脅迫之方法，至使如附表編號三所示被害人庚○○等人不能抗拒，而強取渠
  等之財物之行為，均係犯刑法第三百三十條第一項之結夥三人以上攜帶兇器加重強
  盜罪（無故侵入他人建築物部分均未據告訴）。被告與戊○○、江春榮等人，就如
  附表編號一、二所示加重強盜犯行；及與戊○○、江春榮、許全信等人就如附表編
  號三所示加重強盜犯行，分別有犯意聯絡及行為分擔，就各該次犯行均為共同正犯
  。被告先後三次加重強盜犯行，均時間緊接，觸犯基本構成要件相同之罪名，顯係
  基於概括之犯意為之，為連續犯，應依刑法第五十六條之規定，論以一較重之結夥
  三人以上攜帶兇器侵入有人居住之建築物加重強盜罪，並加重其刑。又被告如附表
  所示各次加重強盜犯行，均係以一加重強盜行為，侵害數被害人之法益，觸犯數構
  成要件相同之罪名，為想像競合犯，應各從一加重強盜罪處斷。爰審酌被告曾有肅
  清煙毒條例、麻醉藥品管理條例、槍砲彈藥刀械管制條例案件等前科，素行不佳，
  尚在假釋期間，此有臺灣高等法院被告全國前案紀錄表一份在卷足按，竟仍不知悔
  改，復連續結夥三人以上攜帶兇器侵入有人居住之建築物強盜財物，作案過程強悍
  ，造成被害人終生之恐懼，所為嚴重影響社會治安，破壞社會善良風俗甚鉅，犯後
  未能坦承犯行，顯無悔意等一切情狀，量處如主文所示之刑。
三扣案之玩具手槍及番刀各一支，均係戊○○所有，供被告辰○○等人如附表所示強
  盜犯行所用之物；另扣案之頭套一個，則係江春榮所有，供被告等人如附表所示強
  盜犯行所用之物，分別據共犯戊○○供述在卷，爰依刑法第三十八條第一項第二款
  之規定，在共犯責任範圍內，均予宣告沒收。如附表所示江春榮所有之不明槍枝一
  支、戊○○所有之柴刀一支及頭套二個，雖係被告等人供犯罪所有之物，亦據共犯
  戊○○供述在卷，惟因未扣案，且無證據證明尚屬存在，為避免執行困難，故不另
  為沒收之諭知。至戊○○另遭查扣之爆裂物一枚，並無證據足認與本案被告有關（
  詳如後述），故不於本案宣告沒收，附此敘明。
四公訴意旨另以被告辰○○夥同戊○○、江春榮等人，共同基於意圖為自己不法所有
  之概括犯意聯絡，於附表編號二所示時、地，持客觀上足以傷害人之生命、身體，
  可供兇器使用之爆裂物，闖進犯罪地點後，喝令在場之人不准動，否則將殺害之，
  至使在場之人不能抗拒後，搜括渠等財物，因認被告另涉犯槍砲彈藥刀械管制條例
  第七條第四項之未經許可持有爆裂物罪嫌。訊據被告堅詞否認此部分犯行，經查，
  戊○○於九十二年二月十七日因毒品案件為警緝獲時，為警在其褲子右側口袋內起
  出爆裂物一枚，有上開爆裂物扣案可證及照片二張附卷可佐。又上開爆裂物經以Ｘ
  光透視法、拆解法、火藥試燃法等方法鑑驗結果，認該爆裂物重三百五十公克、係
  以直徑五十公厘、高一百三十五公厘之圓柱形味王蘆筍露鐵罐為容器，鐵罐外部以
  黃色膠帶纏繞，鐵罐一端外露二百一十公厘長之爆引，經拆解後檢視，該爆引全長
  三百三十公厘，並與內裝之五十公克黑色火藥（黑色火藥取樣試燃，產生火藥之爆
  燃現象）連接，罐內另裝長二十公厘之鐵釘七百七十一支及用衛生紙填塞，若點燃
  爆引，可延伸引燃罐內火藥發生爆炸，具有殺傷力，係槍砲彈藥刀械管制條例第四
  條第一項第二款所指之爆裂物，固有內政部警政署刑事警察局九十二年三月十三日
  刑偵五字第０九二００四０八八四號鑑驗通知書一紙在卷足憑。且上開爆裂物係戊○○於九十一年九月間某日，在高雄縣大樹鄉○○路新春巷三三號住處，自行製造
  ，戊○○並曾攜帶上開爆裂物為附表編號二所示之強盜案件等情，亦據共犯戊○○
  供述在卷。惟戊○○於本院審理中作證時證稱：（問：辰○○知不知道這個東西是
  爆裂物？）他們不知道。（問：你進去協利商行搶的時候，有無拿出爆裂物做恐嚇
  ？）有。（問：被告有無看到？）沒有，那時場面很亂等語（本院九十三年五月二
  十四日筆錄參照）。又附表編號二所示強盜案件發生時在場之被害人巳○○於警詢
  及偵查中及證人陳春菊於警詢中雖均陳稱：有一名歹徒手持爆裂物等語，惟同時在
  場之被害人甲○○、寅○○二人於偵查中則陳稱：沒看到爆裂物等語，顯見案發當
  時之情況確實十分混亂，並非所有在場之人均知悉戊○○有持上開爆裂物犯案乙事
  。再參以上開爆裂物，係以味王蘆筍露鐵罐製成，體積不大，可放置於口袋隨身攜
  帶等情，則戊○○既未事先告知被告及江春榮等共犯其有攜帶此一爆裂物在身上乙
  事，而於侵入「協力汽車商行」後，始突然起出此一爆裂物脅迫在場之人就範，被
  告及江春榮二人事先均難以預見戊○○欲持此一爆裂物作案之事實，戊○○此部分
  行為顯已超出與被告及江春榮之犯意聯絡，自應由戊○○個人自負此部分刑責。此
  外，本院復查無其他積極證據足認被告有何公訴人所指未經許可持有爆裂物之犯行
  ，既不能證明被告此部分犯罪，本應為無罪之諭知，惟公訴人認此部分與前揭加重
  強盜犯行間，有牽連犯之裁判上一罪關係，爰不另為此部分無罪之諭知。
據上論斷，應依刑事訴訟法第二百九十九條第一項前段，刑法第二十八條、第五十六
條、第三百三十條第一項、第五十五條、第三十八條第一項第二款，判決如主文。
本案經檢察官丁○○到庭執行職務。
中      華      民      國    九十三    年      六      月     十一     日
                                  臺灣高雄地方法院刑事庭
                                      審判長法  官 黃三友
                                            法  官 涂裕洪
    法  官 王雅苑
右正本證明與原本無異。
如不服本判決，應於判決送達後十日內，向本院提出上訴狀。
                                            書記官 黃琬婷
中      華      民      國    九十三    年      六      月     十一     日
附表：
┌──┬──────┬────────┬───────┬───┬───┬─────────────┐
│編號│  犯罪時間  │    犯罪地點    │行為方法      │被害人│共  犯│所得財物                  │
├──┼──────┼────────┼───────┼───┼───┼─────────────┤
│ 一 │民國九十一年│高雄縣大樹鄉興田│三人均戴頭套，│丑○○│戊○○│(1)丑○○所有之ＥＭＩ牌行動│
│    │十二月二十六│村興田路四二０地│分持江春榮所有│卯○○│江春榮│電話一支、金項鍊二條、現金│
│    │日晚上七時許│號之工寮        │不具殺傷力之不│丙○○│      │新臺幣（下同）七百元。    │
│    │            │                │明槍枝（未扣案│      │      │(2)卯○○所有之摩托羅拉牌小│
│    │            │                │）、戊○○所有│      │  │海豚型黑色行動電話一支、金│
│    │            │                │之柴刀（未扣案│      │      │戒指一枚、現金約八千元。  │
│    │            │                │）、番刀各一支│      │      │(3)丙○○所有之銀色行動電話│
│    │            │                │於夜間侵入上開│      │      │一支、黑色背包一個（內有郵│
│    │            │                │有人居住之建築│      │      │局存簿、鑰匙、印章各一個）│
│    │            │                │物後，喝令在場│      │      │、現金約一萬五五千元。    │
│    │            │                │之人不准動，否│      │      │                          │
│    │            │                │則將予殺害，至│      │      │                          │
│    │            │                │使在場之人不能│      │      │                          │
│    │            │                │抗拒後，搜括如│      │      │                          │
│    │            │                │下所示之財物。│      │      │                          │
├──┼──────┼────────┼───────┼───┼───┼─────────────┤
│ 二 │九十二年二月│高雄市左營區大順│江春榮、辰○○│巳○○│戊○○│(1)巳○○所有之現金十一萬元│
│    │二日凌晨零時│一路二０一號之「│均戴頭套，與李│甲○○│江春榮│。                        │
│    │零八分許    │協利汽車商行」  │建和分持上開不│癸○○│      │(2)甲○○所有之現金六萬五千│
│    │            │                │明槍枝、柴刀、│壬○○│      │元。                      │
│    │            │                │番刀各一支；李│寅○○│      │(3)癸○○所有之現金八千元。│
│    │            │                │建和另持不具殺│      │      │(4)壬○○所有之現金七千元。│
│    │            │                │傷力之玩具手槍│      │      │(5)寅○○所有之現金五萬元許│
│    │            │                │一支、自製爆裂│      │      │、摩托羅拉牌Ｖ三六八八型行│
│    │            │                │物一枚（此部分│      │      │動電話一支（序號：四四八三│
│    │            │                │江春榮、辰○○│      │      │0000000000號）。│
│    │            │                │均不知情），於│      │      │                          │
│    │            │                │夜間侵入上址，│      │      │                          │
│    │            │                │喝令在場之人不│      │      │                          │
│    │            │                │准動，否則將予│      │      │                          │
│    │            │                │殺害，至使在場│      │      │                          │
│    │            │                │之人不能抗拒後│      │      │                          │
│    │            │                │，搜括如下之財│      │      │                          │
│    │            │                │物。          │      │      │                          │
├──┼──────┼────────┼───────┼───┼───┼─────────────┤
│ 三 │九十二年二月│高雄縣仁武鄉仁福│戊○○、江春榮│庚○○│戊○○│(1)庚○○所有之摩托羅拉牌Ｖ│
│    │三日凌晨一時│村公館三巷三二號│、辰○○三人均│乙○○│江春榮│三六八八型之行動電話一支（│
│    │三十分許    │之「義守椰子園休│戴頭套，分持上│辛○○│許全信│序號：0000000000│
│    │            │閒廣場」（卡拉Ｏ│開不明槍枝、番│子○○│      │０一五八九號）、現金二萬七│
│    │            │Ｋ店）          │刀、柴刀；李建│      │      │千元。                    │
│    │            │                │和另持上開玩具│      │      │(2)乙○○所有之摩托羅拉牌行│
│    │            │                │手槍，於夜間侵│      │      │動電話Ｔ一九一型行動電話一│
│    │            │                │入上址，喝令在│      │      │支、現金二萬七千元。      │
│    │            │                │場之人不准動，│      │      │(3)辛○○所有之三星牌Ａ二０│
│    │            │                │否則將予殺害，│      │      │０ＧＳＭＨ型行動電話一支（│
│    │            │                │至使在場之人不│      │      │序號：0000000000│
│    │            │                │能抗拒，而搜括│      │      │八一九七四號）、現金一萬九│
│    │            │                │如下財物，許全│      │      │千元。                    │
│    │            │                │信則在車上把風│      │      │(4)子○○所有之摩托羅拉牌小│
│    │            │                │              │      │      │海豚型行動電話一支、現金六│
│    │            │                │              │      │      │千元許。                  │
└──┴──────┴────────┴───────┴───┴───┴─────────────┘
附錄法條：
中華民國刑法第三百二十一條第一項
犯竊盜罪而有左列情形之一者，處六月以上、五年以下有期徒刑：
一  於夜間侵入住宅或有人居住之建築物、船艦或隱匿其內而犯之者。
二  毀越門扇、牆垣或其他安全設備而犯之者。
三  攜帶兇器而犯之者。
四  結夥三人以上而犯之者。
五  乘火災、水災或其他災害之際而犯之者。
六  在車站或埠頭而犯之者。
中華民國刑法第三百三十條第一項
犯強盜罪而有第三百二十一條第一項各款情形之一者，處七年以上有期徒刑。
